臺灣臺北地方法院刑事裁定　　　　　　 100年度聲字第2429號
　　　　　　　　　　　　　　　　　　 100年度聲字第2443號
　　　　　　　　　　　　　　　　　　 100年度聲字第2444號
聲　請　人
即　被　告　李宗昌
選任辯護人　陳佳瑤律師
　　　　　　鄭佑祥律師
聲　請　人
即　被　告　李宗學
選任辯護人　林志忠律師
　　　　　　葉銘功律師
聲　請　人
即　被　告　李宗謀
選任辯護人　陳錦隆律師
上列聲請人即被告因違反公司法等案件（本院100年度金重訴字
第12號），經受命法官諭知限制住居（限制出境、出海）之處分
，聲請人聲請撤銷原處分，本院裁定如下：
      主  文
聲請駁回。
      理  由
一、本件聲請意旨如聲請書所載（如附件）。
二、按對於審判長、受命法官、受託法官或檢察官所為限制住居
    之處分有不服者，受處分人得聲請其所屬法院撤銷或變更之
    ；該項聲請期間為5日，自為處分之日起算，其為送達者，
    自送達後起算，刑事訴訟法第416條第1項第1款、第3款分別
    定有明文。而依法院辦理刑事訴訟案件應行注意事項第176
    點之1規定「法院受理刑訴法第416條第1項之案件，應由為
    原處分之審判長、陪席法官、受命法官所屬合議庭以外之另
    一合議庭審理。」再按抗告法院認為抗告無理由，應以裁定
    駁回之，該條規定於依第416條聲請撤銷審判長、受命法官
    、受託法官或檢察官所為各項處分時，亦有所準用，刑事訴
    訟法第412條、第416條第4項亦規定甚明。本件被告不服受
    命法官所為之處分，請求依刑事訴訟法第416條第1項第1款
    聲請其所屬法院撤銷或變更之；而本件被告因涉因違反公司
    法等案件，經檢察官提起公訴，嗣經本院訊問被告後，對被
    告限制出境、出海之處分，係由原合議庭依據刑事訴訟法第
    279條第1項規定指定一人為受命法官，該受命法官於訊問被
    告後，認有限制出境、出海之必要，而於民國100年8月22日
    為限制出境、出海之處分等事實，此有原審該日訊問筆錄及
    前揭合議庭裁定附卷可資佐證，核其性質乃係受命法官就本
    案對於被告所為之意思表示，應屬刑事訴訟法第416條所定
    受命法官所為之處分，故依前述規定，自應由該處分所屬法
    院即本院受理之。又得為撤銷或變更之聲請而誤為抗告者，
    視為已有聲請，刑事訴訟法第418條第2項定有明文。被告所
    提出之書狀雖表明抗告之旨，惟係誤聲請撤銷或變更為抗告
    ，揆諸上開說明，應視為已有撤銷或變更原處分之聲請，合
    先敘明。
三、次按限制被告出境，僅在限制被告應居住於我國領土範圍內
    ，不得擅自出國，俾便於訴訟程序之進行，較之限制居住於
    某市某縣某鄉某村，其居住之範圍更為廣闊，是限制出境與
    限制住居名稱雖有不同，然限制出境亦屬限制住居之處分，
    係執行限制住居方法之一種（最高法院93年台抗字第430號
    裁定意旨參照）。故限制出境之處分，性質上屬於限制住居
    之一種，目的在防止被告逃亡，確保被告能於審判時到庭，
    以利刑事訴訟程序之進行，是考量解除限制出境與否，自應
    以訴訟之進行及證據之調查是否因此而受影響為判斷依據。
    另限制住居、限制出境僅在保全刑事偵查、審判、執行之順
    利進行，屬於刑事訴訟之保全程序，非為確定被告對於本案
    是否應負擔罪責與是否應科處刑罰之問題，有關限制出境之
    事由是否具備、是否具有限制出境必要性之審酌，並毋須如
    同本案有罪或無罪之判決，應採嚴格證明法則，將所有犯罪
    事實證明至「無合理懷疑之確信程度」。反之，僅須依自由
    證明，對前揭要件事實證明致讓法院相信「很有可能如此」
    之程度即可。倘依卷內證據，被告犯罪嫌疑重大，確有出境
    滯留他國不歸而逃亡之可能性存在，自足影響審判之進行或
    刑罰之執行，依法當得為必要之限制出境強制處分，以確保
    被告到庭接受審判或執行。又被告是否有限制出境之必要，
    而予以限制出境之強制處分，以及限制出境後其原因是否仍
    然存在，核屬事實認定問題，受訴法院自有依法認定裁量，
    並按訴訟進行程度及其他一切情狀，斟酌認定之權。
四、本件聲請人等因涉嫌違反公司法等案件，前於法院開庭訊問
    後，並參酌檢察官據以起訴所引用之證據資料，而認聲請人
    三人涉嫌違反公司法、商業會計法、侵占等罪嫌重大，而經
    本院調取聲請人三人財產總歸戶資料及全案情節，聲請人李
    宗昌之子在國外就學，並持有大陸地區投資公司股份、聲請
    人李宗謀之子具有美國籍等情節，而認聲請人三人有逃亡之
    虞，為確保本案訴訟及證據調查之順利進行，認有限制出境
    、出海之必要，而為限制出境、出海之處分，原審既已說明
    其認定、採證依據，且經本院依職權調取原審卷宗核閱屬實
    ，是原審前開認定均有所本，復無違法或不當之處。又觀諸
    聲請人三人因涉嫌違反公司法等案件，業經檢察官起訴而繫
    屬本院審理中，依聲請人所為辯解意旨，為釐清案情，仍須
    聲請人三人到庭與證人、共同被告即聲請人間進行證據調查
    ，俾利訴訟進行及發現真實。從而，本院斟酌本案審理程序
    尚未終結，如任聲請人三人自由出境，日後審理或若有執行
    必要，顯有困難，且以本件犯罪情節、聲請人三人資力、生
    活情狀等因素，難謂聲請人三人無逃匿逃國外久滯不歸之可
    能，基於確保審判程序順利進行之目的，並審酌公共利益及
    聲請人權益之均衡維護，是認聲請人三人聲請本院撤銷原審
    處分，顯無理由。至聲請人三人所稱主張有出國之必要，或
    屬將來無法確定之事，或屬非不得由他人代行之事，自不足
    以作為撤銷原審處分之理由。
五、據上論斷，應依刑事訴訟法第416條第4項、第412條，裁定
    如主文。
中    華    民    國   100    年    9     月    6     日
                  刑事第四庭  審判長法  官  吳秋宏
                                    法  官  林孟皇
                                    法  官  呂煜仁
上正本證明與原本無異。
本裁定不得抗告。
                                    書記官  曹尚卿
中    華    民    國   100    年    9     月    6     日